臺灣高等法院刑事裁定
110年度聲字第4047號
聲  請  人  臺灣高等檢察署檢察官
受  刑  人  郭貴美



上列聲請人因受刑人數罪併罰有二裁判以上，聲請定其應執行之
刑（聲請案號：臺灣高等檢察署110年度執聲字第1757號），本
院裁定如下：
    主  文
郭貴美犯如附表所示各罪所處之刑，應執行有期徒刑捌年肆月。
    理  由
一、聲請意旨略以：受刑人郭貴美因違反毒品危害防制條例等數
    罪，先後經判決確定如聲請書附表，其中編號2、4等2罪，
    係屬得易科罰金之罪，經受刑人請求檢察官聲請定應執行刑
    ，應依刑法第53條、第50條第1項第1款、第2項、第51條第5
    款規定，定其應執行之刑，爰依刑事訴訟法第477條第1項聲
    請裁定等語。
二、按裁判確定前犯數罪者，併合處罰之，而數罪併罰有二以上
    裁判者，應定其應執行之刑，其宣告多數有期徒刑者，於各
    刑中之最長期以上，各刑合併之刑期以下，定其刑期，但不
    得逾30年，刑法第50條、第51條第5款、第53條分別定有明
    文。刑法第50條規定為：「裁判確定前犯數罪者，併合處罰
    之。但有下列情形之一者，不在此限：一、得易科罰金之罪
    與不得易科罰金之罪。二、得易科罰金之罪與不得易服社會
    勞動之罪。三、得易服社會勞動之罪與不得易科罰金之罪。
    四、得易服社會勞動之罪與不得易服社會勞動之罪。（第一
    項）」、「前項但書情形，受刑人請求檢察官聲請定應執行
    刑者，依第51條規定定之。（第二項）」，對於裁判確定前
    犯數罪，而有該條第1項但書各款所列情形，除受刑人請求
    檢察官聲請定應執行刑者外，不得併合處罰。是依上開規定
    ，於裁判確定前所犯數罪兼有得易科罰金之罪與不得易科罰
    金之罪時，是否依刑法第51條定應執行刑，繫乎受刑人請求
    與否，而非不問受刑人利益與意願，一律併合處罰。次按刑
    事訴訟法第370條第2項、第3項，已針對第二審上訴案件之
    定應執行之刑，明定有不利益變更禁止原則之適用，於分屬
    不同案件之數罪併罰有應更定執行刑者，本於同為定刑裁定
    應為相同處理之原則，法院於裁定定應執行之刑時，自仍應
    有不利益變更禁止原則法理之考量，亦即另定之執行刑，其
    裁量所定之刑期，不得較重於前定之執行刑加計後裁判宣告
    之刑之總和，否則即與法律秩序理念及法律目的之內部界限
    有違（最高法院103年度第14次刑事庭決議及最高法院93年
    度台非字第192號判決意旨參照）。
三、經查：
  ㈠受刑人郭貴美因違反毒品危害防制條例等數罪，先後經判決
    確定如附表所示之刑（附表編號1、2、3部分，最後事實審
    判決日期欄原分別記載「107/06/06」、「107/07/23」、「
    107/07/23」，應分別更正為「107/02/22」、「107/01/31
    」、「107/01/31」），且各該罪均係在附表編號1所示之罪
    判決確定前所犯，並以本院為其犯罪事實最後判決法院。又
    附表編號2、4所示之罪得易科罰金，與附表編號1、3、5至7
    所示之罪不得易科罰金，依刑法第50條第1項但書規定，本
    不得併合處罰，惟經受刑人請求檢察官聲請定其應執行刑，
    有臺灣桃園地方檢察署依102年1月23日修正之刑法第50條調
    查受刑人是否聲請定應執行刑調查表附卷可稽（本院卷第17
    頁），合於刑法第50條第2項規定 是檢察官依受刑人請求而
    聲請定其應執行刑，本院審核認其聲請為正當。
  ㈡爰審酌受刑人所犯附表編號1至4所示之罪，前經臺灣桃園地
    方法院以108年度聲字第1829號裁定定應執行有期徒刑1年7
    月確定；附表編號5至7所示之罪，前經本院以109年度上訴
    字第1521號判決定應執行有期徒刑7年，嗣經最高法院以110
    年度台上字第4148號判決上訴駁回確定，有本院被告前案紀
    錄表附卷可稽，則參照前揭說明，本院就附表所示各罪再定
    應執行刑時，自應受上開裁判所定應執行刑總和之內部界限
    所拘束。考量本院以書面通知受刑人於期限內表示意見，惟
    受刑人於期限內並未表示意見乙節，有本院110年11月1日院
    彥刑宙110聲4047字第1100004408號函（稿）、送達證書在
    卷可憑(本院卷第91、97頁)。爰依前揭法條規定及實務見解
    ，參酌上開各罪宣告刑總和上限、各刑中最長期，並考量受
    刑人所犯如附表所示各罪之犯罪類型，除編號4為幫助詐欺
    罪外，其餘編號1、3係施用第一級毒品罪、編號2係施用第
    二級毒品罪，均是戕害自己身體健康，對他人尚未造成實質
    侵害；編號5至6為販賣第一級毒品罪、編號7為販賣第二級
    毒品罪，為毒品相關犯罪，責任非難重複性甚高，暨其動機
    、態樣、侵害法益、行為次數等情狀，復就其所犯之罪整體
    評價其應受非難及矯治之程度，並兼衡刑罰經濟與公平、比
    例等原則，定其應執行之刑如主文所示。又數罪併罰中一罪
    依刑法規定得易科罰金者，若因與不得易科罰金之他罪併合
    處罰而結果不得易科罰金，原得易科罰金部分所處之刑，自
    亦無庸為易科罰金折算標準之記載（司法院釋字第144號、
    第679號解釋意旨參照）。準此，受刑人所犯附表編號2、4
    與1、3、5至7所示之罪，雖係分屬得易科罰金與不得易科罰
    金，惟經合併處罰結果，本院於定其應執行刑時，自無庸為
    易科罰金折算標準之記載，併予敘明。
據上論斷，應依刑事訴訟法第477條第1項，刑法第53條、第51條
第5款、第50條第1項但書第1款、第2項，裁定如主文。
中　　華　　民　　國　　110 　年　　11　　月　　29　　日
                  刑事第七庭    審判長法　官  孫惠琳
                                      法　官  連雅婷
                                      法　官  張育彰
以上正本證明與原本無異。
如不服本裁定，應於收受送達後5 日內向本院提出抗告狀。
                                      書記官  蔡麗春
中　　華　　民　　國　　110 　年　　11　　月　　29　　日

附表：
 編          號         １        ２        ３  罪          名   毒品危害防制條例  毒品危害防制條例  毒品危害防制條例  宣    告    刑     有期徒刑9月    有期徒刑5月     有期徒刑7月  犯  罪  日  期     106年3月28日    106年4月27日      106年4月27日  偵查(自訴)機關  年  度  案  號   桃園地檢 106 年度毒偵字第 3199 號 桃園地檢 106 年度毒偵字第 5390 號 桃園地檢 106 年度毒偵字第 5390 號 最  後  事實審 法    院     桃園地院     桃園地院     桃園地院  案    號 106 年度審訴字第 1366號 106 年度訴字第 965 號 106 年度訴字第 965 號  判決日期  107 年 2 月 22 日  107 年 1 月 31 日  107 年 1 月 31 日 確  定   判  決 法    院       本院        本院       本院  案    號 107 年度上訴字第 1351號 107 年度上訴字第 1252號 107 年度上訴字第 1252號  判    決 確定日期 107 年 7 月 25 日 107 年 7 月 23 日  107 年 9 月 10 日 是否為得易科罰金之案件          否        是        否     備註  編號1至4所示之罪，前經臺灣桃園地方法院以108年度聲字第1829號裁定定應執行有期徒刑1年7月   











 編          號          4         5         6  罪          名        詐欺  毒品危害防制條例  毒品危害防制條例  宣    告    刑     有期徒刑2月  有期徒刑5年4月    有期徒刑5年2月  犯  罪  日  期     107年3月5日   106年3月31日      106年3月27日  偵查(自訴)機關  年  度  案  號   桃園地檢107年度偵字第25866號 桃園地檢106年度偵字第11208、21436  號 桃園地檢106年度偵字第11208、21436  號 最  後  事實審 法    院     桃園地院       本院       本院  案    號 108 年度壢簡字第 139號 109年度上訴字第1521 號 109年度上訴字第1521 號  判決日期  108 年 3 月 19 日  109 年 12月 30 日  109 年 12月 30 日 確  定   判  決 法    院      桃園地院        最高法院      最高法院  案    號 108 年度壢簡字第 139號 110年度台上字第4148號 110年度台上字第4148號  判    決 確定日期 108 年 4 月 19 日 110 年 8月 5日  110 年 8月 5日 是否為得易科罰金之案件          是        否        否      備註  編號1至4所示之罪，前經臺灣桃園地方法院以108年度聲字第1829號裁定定應執行有期徒刑1年7月 編號5至7所示之罪，前經本院以109年度上訴字第1521號判決定應執行有期徒刑7年，嗣經最高法院以110年度台上字第4148號判決上訴駁回       











 編          號          7   罪          名   毒品危害防制條例   宣    告    刑   有期徒刑1年6月   犯  罪  日  期    106年3月25日   偵查(自訴)機關  年  度  案  號  桃園地檢106年度偵字第11208、21436號  最  後  事實審 法    院      本院   案    號 109年度上訴字第1521號   判決日期    109年12月30日  確  定   判  決 法    院     最高法院   案    號 110年度台上字第4148號   判    決 確定日期     110年8月5日  是否為得易科罰金之案件          否  備           註  編號5至7所示之罪，前經本院以109年度上訴字第1521號判決定應執行有期徒刑7年，嗣經最高法院以110年度台上字第4148號判決上訴駁回確定